【裁判字號】    95,訴,735
【裁判日期】    951031
【裁判案由】    毒品危害防制條例
【裁判全文】
臺灣基隆地方法院刑事判決               95年度訴字第735號
公  訴  人  臺灣基隆地方法院檢察署檢察官
被      告  甲○○
                    （另案在臺灣基隆監獄受刑中）
上列被告因違反毒品危害防制條例案件，經檢察官提起公訴（95
年度毒偵字第1433號、第1769號），被告為有罪之陳述，本院合
議庭裁定由受命法官獨任以簡式審判程序進行審理，並判決如下
：
    主  文
甲○○施用第一級毒品，處有期徒刑捌月。扣案之注射針筒壹支
，沒收之。
    事  實
一、甲○○前因施用毒品案件，經觀察、勒戒後，認無繼續施用
    毒品之傾向，由臺灣基隆地方法院檢察署檢察官於民國94年
    7月7日，以94年度毒偵字第1147號為不起訴處分確定，並於
    94年7 月12日執行完畢釋放。復因施用第一級毒品，經上開
    檢察署檢察官提起公訴，經本院以95年度訴字第90號判決判
    處有期徒刑6月，該判決於95年4月17日確定（95年8 月18日
    入監執行，目前仍在監受刑中）。
二、甲○○不思戒除毒癮，猶基於反覆持續施用第一級毒品海洛
    因之犯意，先後於95年7 月14日下午4時10分許、同年8月17
    日晚間，在基隆市安樂區戶政事務所公共廁所、基隆市○○
    街1之1號住處等地點，以注射針筒施打手臂皮下組織、捲煙
    等方式，施用第一級毒品海洛因計二次。為警先後於：(一)95
    年7月14日下午4時30分許，在基隆市安樂區戶政事務所公共
    廁所內查獲，並扣得其所有供施打海洛因之注射針筒1 支；
    (二)95年8月18日下午5時許，在基隆市○○街1之1號住處查獲
    。經警二度採集其尿液送驗，結果均呈海洛因之嗎啡陽性反
    應，而悉上情。
三、案經基隆市警察局、基隆市警察局第二分局分別移請臺灣基
    隆地方法院檢察署檢察官偵查起訴。
    理  由
壹、程序事項
    查本件被告甲○○所犯者非為死刑、無期徒刑、最輕本刑為
    3 年以上有期徒刑之罪或高等法院管轄第一審案件，其於準
    備程序進行中，先就被訴事實為有罪之陳述，經告知其簡式
    審判程序之旨，並聽取公訴人、被告之意見後，本院業已依
    刑事訴訟法第273條之1第1 項之規定，裁定由受命法官獨任
    以簡式審判程序進行本案之審理。
貳、實體事項
一、前揭事實業據被告於本院審理時坦承不諱，並有扣案之注射
    針筒1 支可憑。而被告為警查獲後所採集之尿液檢體，經送
    請檢驗，結果呈海洛因之嗎啡陽性反應（由於海洛因在人體
    內會代謝成嗎啡，因此涉嫌海洛因之吸食者，係檢驗其尿液
    中之嗎啡反應），有昭信科技顧問股份有限公司95年9月4日
    、同年月12日濫用藥物尿液檢體檢驗報告附卷可稽，足見被
    告自白施用第一級毒品海洛因之情節，與事實相符，應可採
    信。又被告前因施用毒品案件，經觀察、勒戒後，認無繼續
    施用毒品之傾向，由臺灣基隆地方法院檢察署檢察官於94年
    7月7日，以94年度毒偵字第1147號為不起訴處分確定，並於
    94年7 月12日執行完畢釋放等情，亦有臺灣高等法院被告前
    案紀錄表、前揭不起訴處分書附卷足佐。綜上所陳，本案事
    證明確，被告於觀察、勒戒執行完畢後，5 年以內再犯施用
    毒品之犯行，堪可認定，應依法論科。
二、論罪科刑：
    (一)查海洛因係毒品危害防制條例所列管之第一級毒品，此
        為該條例第2條第2項第1 款所明定；又犯毒品危害防制
        條例第10條施用毒品之罪者，檢察官應聲請法院裁定，
        令被告入勒戒處所觀察、勒戒，經觀察、勒戒後，無繼
        續施用毒品之傾向者，應即釋放，並由檢察官為不起訴
        處分，有繼續施用毒品之傾向者，則由檢察官先聲請法
        院裁定令入戒治處所施以強制戒治，俟強制戒治期滿，
        再行釋放，並由檢察官為不起訴處分；而依前開規定觀
        察勒戒或強制戒治執行完畢釋放後，5 年內再犯施用毒
        品之罪者，檢察官應依法追訴，毒品危害防制條例第20
        條第1項、第2項、第23條第2項分別定有明文。
    (二)又立法者針對特定刑罰規範之構成要件，已預設其本身
        係持續實行之複次行為，具備反覆、延續之行為特徵，
        故將之總括或擬制成一個構成要件之「集合犯」行為，
        因刑法評價上為構成要件之行為單數，應僅成立一罪。
        查毒品因具有成癮性、濫用性，故立法實務首重以刑事
        處遇方式戒斷行為人毒癮，若無法收其實效，始依法追
        訴處罰，故施用毒品本身具備反覆、延續之行為特徵，
        持續多次施用毒品始為此類犯罪之典型或常態，於刑法
        評價上，施用毒品應僅成立集合犯一罪。且自「刑事法
        若干犯罪行為態樣，本質上原具有反覆、延續實行之特
        徵，立法時既予特別歸類，定為犯罪構成要件之行為要
        素，則行為人基於概括之犯意，在密切接近之一定時、
        地持續實行之複次行為，倘依社會通念，於客觀上認為
        符合一個反覆、延續性之行為觀念者，於刑法評價上，
        即應僅成立一罪。學理上所稱『集合犯』之職業性、營
        業性或收集性等具有重複特質之犯罪均屬之，例如經營
        、從事業務、收集、販賣、製造、散布等行為概念者是
        （最高法院95年度臺上字第1079號判決意旨參照）」，
        亦可查悉我國終審機關採取相同立場。有關行為人多次
        施用毒品之犯罪，實務前均依修正前刑法第56條連續犯
        之規定論以一罪，並加重其刑，惟因上開連續犯規定業
        經修正刪除，並自95年7月1日施行，其中修正理由說明
        四並以：「至連續犯之規定廢除後，對於部分習慣犯，
        例如竊盜、吸毒等犯罪，是否會因適用數罪併罰而使刑
        罰過重產生不合理之現象一節，在實務運用上應可參考
        德、日等國之經驗，委由學界及實務以補充解釋之方式
        ，發展接續犯之概念，對於合乎接續犯或包括的一罪之
        情形，認為構成單一之犯罪，以限縮數罪併罰之範圍，
        用以解決上述問題」等語，本院基於前述施用毒品構成
        要件之反覆實行特徵，並考量連續犯規定業經刪除之法
        律實然面暨修正刪除之立法理由，認為行為人如基於反
        覆實行之犯意，在密切接近之一定時、地，持續實行單
        次或複次之施用毒品行為，應僅成立集合犯一罪。至個
        案中如有積極事證（例如先後施用毒品之時間差距甚遠
        、其間曾在監在押等）顯示行為人上開反覆實行之犯意
        有所中斷，其後之施用毒品行為因屬另行起意之行為，
        自應另論一罪，而與先前之施用毒品罪名併罰之，自不
        待言。
    (三)核被告於觀察、勒戒執行完畢後，5 年以內再犯施用第
        一級毒品海洛因之行為，係犯毒品危害防制條例第10條
        第1 項之施用第一級毒品罪。被告持有第一級毒品海洛
        因之低度行為，應為施用毒品之高度行為所吸收，不另
        論罪。又被告先後數次施用第一級毒品海洛因之犯行，
        時間密切接近，顯係基於反覆持續實行之犯意，為集合
        犯，應依上開(二)之說明論以一罪。本院審酌被告犯罪之
        動機、吸食頻率、曾有施用毒品之前科仍不知戒除，惟
        犯罪後坦承犯行，且所犯之施用毒品犯行乃戕害自己身
        心健康，並未危及他人等一切情狀，量處如主文所示之
        刑。
    (四)扣案之注射針筒1 支為市售一般藥用之物，雖非專供施
        用毒品之器具，此業據本院當庭勘驗無訛（95年10月25
        日審判筆錄參照），然屬被告所有供施打海洛因所用之
        物，業據被告供明無誤，爰依刑法第38條第1項第2款之
        規定宣告沒收。至扣案之吸管改製吸食器1 組，因被告
        供稱係先前施用安非他命所用之物，與本件施用海洛因
        之犯行無關，復無積極證據顯示係被告所有供本件犯罪
        所用之物，爰不予宣告沒收。
據上論斷，應依刑事訴訟法第273條之1第1 項、第299條第1項前
段，毒品危害防制條例第10條第1 項，刑法第11條前段、第38條
第1項第2款，判決如主文。
本案經檢察官乙○○到庭執行職務。
中    華    民    國    95    年    10    月    31    日
                  刑事第五庭法  官  楊皓清
以上正本證明與原本無異。
對於本件判決如有不服，應於收受送達後10日內，向本院提出上
訴書狀，上訴於臺灣高等法院，並按他造當事人之人數附具繕本
。
中    華    民    國    95    年    10    月    31    日
                            書記官  王月娥
附錄論罪法條：
毒品危害防制條例第10條第1項
施用第一級毒品者，處6月以上5年以下有期徒刑。


司法院資訊處製作；財團法人民間司法改革基金會備份。
